臺灣新竹地方法院刑事判決　　　　　　　　　　　　　九十一年度交易字第六三號
　　公　訴　人　臺灣新竹地方法院檢察署檢察官
　　被　　　告　乙○○
右列被告因過失傷害案件，經檢察官提起公訴（九十一年度偵字第一四四三號），本
院判決如左：
    主  文
乙○○從事業務之人，因業務上之過失傷害人，處有期徒刑柒月。
    事  實
一、乙○○為工地水泥工人，須駕駛貨車載運工具至工地施工，為從事業務之人，其
    於民國九十年八月二十九日下午五時許，駕駛車號ＭＬ─七八二六號自小客車，
    沿新竹縣竹北市○○○路由西向東南行駛，途經光明六路與博愛街口，欲左轉博
    愛街行駛時，本應注意轉彎車應讓直行車先行，且依當時有日間自然光線、現場
    為無缺陷無障礙物之柏油路面，現場光明六路往中華路方向正在堵車、路口在內
    側及中間車道已保持淨空（該路段單向有三線道）等一切客觀狀況，又無不能注
    意之情事，竟疏未注意車前狀況而直接左轉後直行，適有丙○○騎乘車號ＭＷＰ
    ─五五０號重型機車、沿光明六路由東向西（即往中華路方向）直行，因當時下
    著雨，視線不佳，亦疏未注意左前方有乙○○所駕駛的上開自小客車正左轉後駛
    過來，以致乙○○所駕駛之自小客車右前側保險桿處直接在光明六路與博愛街口
    之外側車道處撞及丙○○所騎乘的上開機車左側踏板處，導致人車（機車）倒地
    ，丙○○並因此受有左側小腿脛腓骨開放性骨折併腓神經受損及大量肌肉撕裂傷
    之傷害。
二、案經丙○○訴由臺灣新竹地方法院檢察署檢察官偵查起訴。
    理  由
一、訊據被告乙○○，對於在右揭時、地與告訴人丙○○發生車禍並因此導致告訴人
    丙○○受傷之事實，業已於偵查中及本院調查、審理時坦承不諱，並供承自己確
    實有部分過失，僅再辯稱：當時在塞車，其他的車輛停下來讓我過，我就趕快過
    ，我看不到最外側的機車才會撞到丙○○云云。惟：
（一）經查，右揭事實，業據告訴人丙○○於偵查中及本院調查、審理時分別指訴甚
      詳，並有道路交通事故調查報告表二份、道路交通事故談話記錄表二份、現場
      照片二幀均附於偵查卷第七至十二頁內可憑，告訴人丙○○並因本件車禍撞擊
      而受有左側小腿脛腓骨開放性骨折併腓神經受損及大量肌肉撕裂傷等傷害，有
      東元綜合醫院診斷證明書二份分別附於發查卷第五頁、偵查卷第六頁可憑，告
      訴人確實因本件車禍而受有上開傷害之事實，可以認定。
（二）次查，車禍發生現場為新竹縣竹北市○○○路與博愛街交岔路口在光明交路之
      外側車道上，有事故現場圖附於上開道路交通事故調查報告表及現場照片等在
      卷可憑，光明六路在該交岔路口前為三線道，當被告所駕駛之自小客車左轉過
      來在博愛街上之交岔路口時，其車身已直，又須至少橫過二個車道才可到達告
      訴人所行駛之外側車道，被告在光明六路方向之車輛保持淨空以供其左轉彎後
      ，應可看到在右前方有告訴人之來車駛來，足見被告與告訴人二人當時分別駛
      入該交叉路口處時，被告並未再確認告訴人方向有無車輛駛近即貿然行駛，而
      被告與告訴人亦均未注意車前狀況，以致於被告見到其右前方、告訴人見到其
      左方有車駛來時均已來不及煞車而肇事之情形甚明。
（三）按汽車行駛至交岔路口，轉彎車應讓直行車先行；汽車行駛時，駕駛人應注意
      車前狀況，並隨時採取必要之安全措施，道路交通安全規則第一百零二條第一
      項第六款、第九十四條第三項，分別定有明文。被告為領有駕駛執照之人，已
      據本院當庭勘驗無誤，其對於上開規定自應知之甚明，其駕車行駛自應注意上
      述道路交通安全規定，竟疏未注意及此，且肇事當時，被告亦無不能注意之情
      事，其貿然左轉，致突見狀況已煞車不及而撞擊告訴人丙○○所騎乘之機車，
      導致告訴人受傷，被告顯有過失，亦可認定。
（四）再，本件車禍資料經本院送請台灣省竹苗區車輛行車事故鑑定委員會鑑定，其
      結果亦同此認定，此有台灣省竹苗區車輛行車事故鑑定委員會九十一年七月二
      十二日出具之竹鑑字第九一０七五四號鑑定意見書一份附於本院卷內可佐。
    是以，被告之過失駕車肇事行為，與被害人即告訴人丙○○之受傷結果間，顯具
    有相當因果關係。綜上所述，本件事證已臻明確，被告之過失犯行洵堪認定，應
    予依法論科。
二、次按，汽車駕駛人之駕駛工作，乃隨時可致他人身體生命於危險之行為，並係具
    有將該行為繼續，反覆行使之地位之人。因此應有經常注意俾免他人於危險之特
    別注意義務。上訴人所駕駛之客貨兩用車，係以之為販賣錄音帶所用，其本人並
    以販賣錄音帶為業，故其駕駛該車本屬其社會活動之一，在社會上有其特殊之屬
    性（地位），其本於此項屬性（地位）而駕車，自屬基於社會生活上之地位而反
    覆執行事務，因之，在此地位之駕車，不問其目的為何，均應認其係業務之範圍
    。上訴人徒以其時非用以運載錄音帶，即謂非業務行為，難認有理由，最高法院
    著有七十五台上字第一六八五號判決。被告乙○○於案發時為水泥工人，須駕駛
    貨車載運工具至工地施工，已據其於本院九十一年六月四日、同年九月十九日調
    查時分別陳明在卷，顯為從事業務之人，核其所為，係犯刑法第二百八十四條第
    二項前段之業務過失傷害罪；公訴人認被告之所為係犯同法第二百八十四條第一
    項之普通過失傷害罪，尚有未洽，惟其基本事實同一，起訴法條應予變更。又被
    告於肇車後為斯時之巡邏警員甲○○行經該處時向警表示為其所肇事，接受偵訊
    並坦承肇事，已經證人甲○○於本院訊問時結證在卷，並有上開道路交通事故調
    查報告表一份在卷可憑，其所為係對於未發覺之罪自首而受裁判，應依刑法第六
    十二條前段之規定減輕其刑。爰審酌被告對本件車禍發生之過失程度較重、造成
    被害人丙○○受有如事實欄所載不輕之傷勢，被害人年紀輕輕，至今行走仍有困
    難，已據其父鄭進壽陳稱在卷，其因本件車禍所造成之損失甚大，惟被告肇事後
    對被害人不予聞問，經本院及告訴人要求下一再安排調解，告訴人最後要求新台
    幣三十萬元之賠償金額並不過份，但因被告認為本件車禍尚不致判刑入獄而遲遲
    不肯賠償，被告於九十一年十二月十九日庭訊時突然應允被害人並要求於同年月
    二十四日再開庭製作和解，然被告竟又於同年月二十四日庭訊時表示因父親不給
    錢而不願和解，一再愚弄告訴人及本院，犯罪後之態度顯然不佳等一切情狀，從
    重判處如主文所示之刑，以示懲儆。
三、據上論斷，應依刑事訴訟法第二百九十九條第一項前段、第三百條，刑法第二百
    八十四條第二項前段、第六十二條前段，罰金罰鍰提高標準條例第一條前段，判
    決如主文。
本案經檢察官邱朝智到庭執行職務。
中      華      民      國    九十一    年     十二     月    三十一    日
                                    臺灣新竹地方法院刑事第一庭
                                        法  官    遲中慧
右正本證明與原本無異。
如不服本判決，應於判決送達後十日內向本院提出上訴狀( 應附繕本 )，上訴於
臺灣高等法院。
                                        書記官    龔柏萃
中      華      民  國    九十一    年     十二     月    三十一    日
附錄本案論罪科刑法條全文：刑法第二百八十四條第二項前段、
 (過失傷害罪)
從事業務之人，因業務上之過失傷害人者，處一年以下有期徒刑、拘役或一千元以下
罰金，致重傷者，處三年以下有期徒刑、拘役或二千元以下罰金。
